【裁判字號】    91,上易,254
【裁判日期】    920108
【裁判案由】    損害賠償等
【裁判全文】
台灣高等法院臺中分院民事判決  九十一年度上易字第二五四號
      上  訴  人
      即被上訴人  戊○○
                  丁○○
      法定代理人  乙  ○
      即上 訴 人  丙○○
      被  上訴人  甲○○
右當事人間請求損害賠償事件，兩造對於中華民國九十一年五月二十八日臺灣臺中地
方法院九十年度訴字第二三四二號第一審判決各自提起上訴，本院判決如左：
    主    文
兩造上訴均駁回。
第二審訴訟費用由兩造各自負擔。
    事實及理由
壹、程序方面：
    本件上訴人戊○○、丁○○於第一審依侵權行為損害賠償請求權，起訴聲明，求
    為判決：(一)被告（按即被上訴人，下同）丙○○及被告英屬維京群島史雲遜護髮
    公司台中分公司應於中國時報、自由時報、及聯合報第一版刊登如原判決附件所
    示規格之道歉啟事。(二)被告丙○○、甲○○及被告英屬維京群島史雲遜護髮公司
    台中分公司應連帶給付原告戊○○新台幣（下同）參拾萬元。(三)被告丙○○、被
    告（按即上訴人，下同）英屬維京群島史雲遜護髮公司台中分公司應連帶給付原
    告丁○○參拾萬元。(四)願供擔保請准宣告假執行。而第一審法院判決上訴人戊○
    ○、丁○○部分勝訴、部分敗敗．即：被告英屬維京群島史雲遜護髮股份有限公
    司台中分公司、被告丙○○應連帶給付原告戊○○新台幣參萬元。並原告戊○○
    、丁○○其餘之訴駁回。嗣上訴人戊○○，丁○○就其敗訴部分不服，提起上訴
    ，並於第二審訴訟程序中變更及追加及減縮（含撤回）上訴聲明為：(一)原判決不
    利上訴人丁○○、丁○○部分廢棄。(二)除原審准許部分外，被上訴人英屬維京群
    島史雲遜護髮股份有限公司台中分公司、丙○○、甲○○應再連帶給付上訴人戊
    ○○二十九萬九千九百九十九元。(三)被上訴人英屬維京群島史雲遜護髮股份有限
    公司台中分公司、丙○○應連帶給付上訴人丁○○一元。(四)上訴人戊○○、丁○
    ○願供擔保聲請宣告假執行。(五)第一、二審訴訟費用由被上訴人史雲遜公司台中
    分公司、丙○○、甲○○負擔。有上訴人戊○○、丁○○上訴狀及筆錄可按（見
    本院卷第一一五、一一六頁），並經被上訴人英屬維京群島史雲遜護髮股份有限
    公司台中分公司、丙○○、甲○○之共同訴訟代理人同意上訴人戊○○、丁○○
    上開訴之追加（含變更、減縮及撤回），且上訴人戊○○、丁○○訴之變更、追
    加、及減縮，與第一審之訴訟資料有共通性，其基礎事實相同（民事訴訟法第四
    百四十六條、第二百五十五條規定參照），故應予准許上訴人戊○○、丁○○上
    開訴之變更、追加及減縮，合先明。
貳、本訴訴訟要旨：
一、本件上訴人戊○○、丁○○（查丁○○、戊○○乃姊、妹關係）起訴主張：查丙
    ○○、甲○○分別為英屬維京群島史雲遜護髮股份有限公司台中分公司（下簡稱
    史雲遜公司台中分公司）之經理及職員，於民國（下同）八十八年七月三十一日
    下午四時至五時許，被上訴人丙○○、甲○○二人共同無故將上訴人戊○○拘禁
    於被上訴人史雲遜公司台中分公司，位於台中市○○路○段六七號七樓之一辦公
    室內，失去人身自由一小時。而被上訴人丙○○於上訴人戊○○觸動警鈴求救後
    到場，當場誣陷戊○○「竊盜」，並出言恐嚇「要續囚禁戊○○二十四小時」，
    被上訴人甲○○到場且持有錀匙竟拒絕為戊○○開門，丙○○並當場以戊○○竊
    盜為由將戊○○解僱，其後戊○○雖已離職，然被上訴人丙○○仍對外部及公司
    同事散佈戊○○係因竊取公司財產，素行不良，被公司開除，致戊○○名譽受損
    。又上訴人丁○○於同日（即七月三十一日）下午五時許，到上開史雲遜公司辦
    公室所在之大樓外等侯戊○○，至當日下午五時十分許，因見戊○○未下樓而向
    管理員詢問後，管理員告知史雲遜公司台中分公司發生狀況，經以電話向史雲遜
    公司台中分公司查詢，被上訴人丙○○要求上訴人丁○○上樓，熟料丁○○一到
    現場，被上訴人丙○○即於不特定人前誣賴上訴人丁○○「竊盜把風」，見東窗
    事發，打電話探求消息以搭救同黨，同時「意圖搜丁○○之小錢包」，被上訴人
    丙○○事後對外宣稱丁○○與戊○○為竊盜共犯，以損害丁○○之名譽，為此依
    侵權行為損害賠償請求權之法則，訴請如上開聲明所示之非財產之損害等詞。
二、被上訴人史雲遜公司台中分公司、丙○○、甲○○則以：被上訴人丙○○、甲○
    ○並無上訴人戊○○、丁○○所指侵權行為之事實；又被上訴人丙○○身為被上
    訴人史雲遜公司台中分公司經理，負責辦公室之安全，有義務於下班後將鐵門拉
    下，並開啟保全系統，此乃業務上正當行為，阻卻違法，則被上訴人丙○○於下
    班後，將鐵門拉下並啟動保全系統之行為並無不法，且被上訴人丙○○拉下鐵門
    前曾與甲○○巡視公司內部，以查明無人員逗留後方執行關燈、拉下門並開啟保
    全系統行為，是被上訴人丙○○執行職務已盡必要之注意，並無過失可言。又丙
    ○○苟有過失責任，則戊○○下班時未出聲要求暫緩關門，與有過失，應可過失
    相抵。又八十八年七月三十一日下班時，被上訴人丙○○與甲○○啟動保全系統
    後，因丙○○隔日輪休，即將其所持編號００四號磁卡與公司鑰匙交給被上訴人
    甲○○保管，故於本事件發生時，丙○○雖較甲○○早到現場，惟因鑰匙及磁卡
    均在甲○○處，丙○○無法開啟公司大門，直至甲○○到場方解除保全及開啟大
    門，是被上訴人丙○○、甲○○並無故意私行拘禁之行為等語置辯。
參、第一審判決及上訴情形，及本件訴之聲明及訴訟標的：
  Ａ本件上訴人戊○○、丁○○於第一審依侵權行為損害賠償請求權，起訴聲明：(一)
    被告（按即被上訴人，下同）丙○○及被告英屬維京群島史雲遜護髮公司台中分
    公司應於中國時報、自由時報、及聯合報第一版刊登如原判決附件所示規格之道
    歉啟事。(二)被告丙○○、甲○○及被告英屬維京群島史雲遜護髮公司台中分公司
    應連帶給付原告戊○○新台幣（下同）參拾萬元。(三)被告丙○○、被告英屬維京
    群島史雲遜護髮公司台中分公司應連帶給付原告丁○○參拾萬元。(四)願供擔保請
    准宣告假執行。
  Ｂ第一審判決情形：（按即部分勝訴、部分敗訴）
    被告英屬維京群島史雲遜護髮股份有限公司台中分公司、被告丙○○應連帶給付
    原告戊○○新台幣參萬元。並駁回原告戊○○、丁○○其餘之訴。
  Ｃ上訴人戊○○、丁○○上訴部分：
    上訴人戊○○、丁○○於第二審訴訟程序中變更及追加及減縮（含撤回）上訴聲
    明為：(一)原判決不利上訴人丁○○、丁○○部分廢棄。(二)除原審准許部分外，被
    上訴人英屬維京群島史雲遜護髮股份有限公司台中分公司、丙○○、甲○○應再
    連帶給付上訴人戊○○二十九萬九千九百九十九元。(三)被上訴人英屬維京群島史
    雲遜護髮股份有限公司台中分公司、丙○○應連帶給付上訴人丁○○一元。(四)上
    訴人戊○○、丁○○願供擔保聲請宣告假執行。(五)第一、二審訴訟費用由被上訴
    人史雲遜公司台中分公司、丙○○、甲○○負擔。
  Ｄ被上訴人史雲遜公司台中分公司、丙○○上訴部分：（查甲○○未上訴）
    (一)原判決關於上訴人史雲遜公司台中分公司、丙○○敗訴部份廢棄。
    (二)右開廢棄部份被上訴人戊○○、丁○○在第一審之訴及假執行之聲明請均駁回
      。
    (三)第一、 二審訴訟費用由被上訴人戊○○、丁○○負擔。
  Ｅ兩造各對對造之請求，則求為駁回上訴。
肆、兩造不爭執及爭執之爭點。
一、查本件上訴人戊○○、丁○○主張：上訴人戊○○原為被上訴人史雲遜公司台中
    分公司之職員，而被上訴人丙○○為史雲遜公司台中分公司之經理，被上訴人甲
    ○○亦為史雲遜公司台中分公司之職員，於八十八年七月三十一日下午四時至五
    時許，上訴人戊○○於下班時未能及時離開，而被鎖在史雲遜公司台中分公司位
    於台中市○○路○段六七號七樓之一辦公室內，失去人身自由約一小時之事實，
    為兩造所不爭執，堪信為實實。次查兩造之爭點為：1.上訴人戊○○被鎖於公司
    內部，是否因被上訴人丙○○、甲○○故意或過失之行為所致？2.被上訴人史雲
    遜公司台中分公司、丙○○是否有故意散佈不實謠言指摘戊○○竊盜，或於不特
    定人前故意誣指上訴人丁○○係把風之竊盜共犯？茲分述如下：
（一）查被上訴人丙○○為史雲遜公司台中分公司經理，負責日常公司鎖門及設定保
      全系統之工作，為被上訴人丙○○所不爭執，而上訴人戊○○主張遭關在史雲
      遜公司台中分公司，乃被上訴人丙○○、甲○○故意或過失行為所致，但為被
      上訴人丙○○、甲○○所否認，依舉證責任之分配原則，自應由上訴人戊○○
      就丙○○、甲○○有無故意或過失侵權行為，負舉證之責。惟查：
  １、上訴人戊○○主張被上訴人丙○○因恐職位為戊○○取代，為保職務蓄意製造
      事端故意將其禁錮云云，惟查：上訴人戊○○就其將受訓為經理儲備人才一節
      未舉證以對，且其就受訓為經理儲備人才，必取代被上訴人丙○○之職務，亦
      未舉證以實其說，是上訴人主張被上訴人丙○○故意製造事端對其加以拘禁，
      藉機開除上訴人戊○○，應係上訴人戊○○個人臆測之詞，足見上訴人戊○○
      主張被上訴人丙○○有故意開除上訴人戊○○之動機而故意拘禁上訴人戊○○
      ，尚難遽採。再查上訴人戊○○聲稱：依被上訴人丙○○所提打卡資料與中興
      保全之資料顯示，八十八年七月二十一日上訴人戊○○之上班時間，與保全系
      統解除之紀錄，其間相差二十三分鐘，如上開資料為真，案發當日保全系統設
      定時間為下午四時四分，則被上訴人史雲遜公司台中分公司之打卡鐘時間，應
      為下午三時四十一分鐘，即較被上訴人公司所規定下班時間提早十九分鐘左右
      ，此乃被上訴人丙○○為鎖住戊○○而提早下班手段云云，惟查：依原法院向
      中興保全公司所函調附卷（見原審卷第二一八至二二０頁）被上訴人史雲遜公
      司台中分公司之八十八年七月一日至八十八年八月三十一日保全使用紀錄觀之
      ，案發當日（按即七月三十一日）被上訴人史雲遜公司台中分公司確係於下午
      四時四分五十四秒設定保全系統，並於下午四時十一分三十九秒發出異常訊號
      ，直至下午五時五十一分五十七秒解除設定，戊○○主張被上訴人丙○○故意
      於當日下午三時四十一分提早下班，自無可採。又查上訴人戊○○於另案偵訊
      中（見台灣台中地方法院檢察署九十年度偵續第一０八號卷第十二頁反面）自
      陳，其於案發當日看到打卡鐘之時間為下午四時零二分十五秒左右，按上訴人
      戊○○本應於下午四時方得下班，依其主張系爭打卡鐘之時間與保全系統相差
      二十三分鐘，則保全系統之時間應為下午四時二十五分左右（計算工式：四時
      零二分十五秒加上二十三分），其後上訴人戊○○在發現被鎖於史雲遜公司台
      中分公司內後，並觸動保全發出警訊所紀錄之時間，自不可能早於下午四時二
      十五分，惟參諸卷附保全紀錄，上訴人戊○○係在保全時間下午四時十二分二
      十四秒觸動異常訊號，顯見上訴人戊○○主張保全系統設定時間與打卡鐘之時
      間，其間相差二十三分鐘云云，尚難採信。是上訴人戊○○主張被上訴人丙○
      ○、甲○○於案發當日係故意提早下班將其鎖在公司內部云云，顯不足取。抑
      有進者，史雲遜公司台中分公司於八十八年七月三日及同年月十日（均為星期
      六）之下班設定保全時間分別為下午四點零五分十八秒（：５：）及下午
      四點零三分四十二秒（：３：），此亦有中興保全股份有限公司保全防護
      電腦記錄在卷可按（見原審卷第二一八至二二０頁），足證上訴人戊○○所稱
      被上訴人丙○○刻意於案發當日（即三十一日）提早下班云云，顯有誤會。
  ２、次查上訴人戊○○被鎖於公司內部，並觸動警鈴發出警響後，被上訴人丙○○
      先到達現場，而被上訴人甲○○最後到達現場，方以甲○○所攜帶之鑰匙開啟
      大門等情，為兩造所不爭執。又被上訴人丙○○於另案偵訊中（見台灣台中地
      方法院檢察署八十八年度他第二三二七號卷第三九、四０頁））即一再表明案
      發日其於鎖門後，即將鑰匙交予甲○○保管，故待甲○○到達現場再行開門進
      入公司，雖上訴人戊○○聲稱被上訴人丙○○於案發先行到場，有持另一把編
      號００１號鑰匙而故意不開啟大門云云，惟上情業為被上訴人丙○○所否認，
      而上訴人戊○○就被上訴人丙○○於案發日到場有攜帶另一把鑰匙故意不予開
      門等情節，復未舉證證明，自不足取，況依上述保全紀錄（見原審卷第二一九
      頁），於案發當日設定保全之訊號是００４磁卡，而解除訊號亦為００４號磁
      卡，且自八十八年八月一日至八十八年八月三十一日，被上訴人史雲遜公司台
      中分公司之保全設定及解除均以編號００２及編號００４之磁卡為之，是上訴
      人戊○○主張被告丙○○於案發日到場持有編號００１號磁卡故意不開啟大門
      ，而對被上訴人戊○○為故意私行拘禁云云，尚難採信。又按被上訴人甲○○
      於案發日保管鑰匙，其經連絡到達現場無非是要開門檢視公司內部有無損失，
      其到場後，衡情焉有故意不入內檢視之理？顯見被上訴人甲○○經保全人員連
      絡到場後，即以鑰匙開門會同保全人員及員警進入公司檢視，被上訴人甲○○
      辯稱：其無戊○○所指故意不開門私行拘禁之犯行，應屬可採。抑有進者，上
      訴人戊○○、丁○○告訴丙○○因本案涉犯妨害自由、恐嚇、公然侮辱、誹謗
      等罪嫌云云，迭經台灣台中地方法院檢察署檢察官不起訴處分確定在案，此經
      本院調閱台中地檢署八十九年度偵字第七一四號不起訴處分書及九十年度偵續
      字第一０八號不起訴處分書、九十年度議字第八０三號卷宗，審閱無誤，益證
      被上訴人丙○○、甲○○並無故意侵害戊○○之自由權利無誤。
  ３、又查按案發當日，被上訴人丙○○與甲○○如有巡視公司內部，依卷附現場照
      片、現場平面圖觀之（見原審卷第一六七至一七五頁），史雲遜公司台中分公
      司占地非廣，陳設亦非複雜，苟被上訴人丙○○於下班時，拉下鐵門之前曾與
      甲○○確實巡視公司內部，查明有無人員逗留後方執行關燈、拉下門再開啟保
      全系統行為，而盡執行職務必要之注意義務，當不會不知上訴人戊○○人尚在
      更衣室尚未離開，致誤將戊○○鎖於公司內部？顯見被上訴人丙○○應係疏未
      注意即自行鎖門離去，斷非其所稱詳細巡查公司內部後方鎖門離去。又被上訴
      人丙○○雖辯稱：戊○○係故意逗留現場，而非被誤鎖在公司云云，然按上訴
      人戊○○為一上、下班職員，按時上下班為其應盡之義務及應享有之權利，其
      於下班後何須蓄意逗留史雲遜公司台中分公司內部？況被上訴人史雲遜公司台
      中分公司設有保全系統，非有磁卡無法解除保全系統開啟大門通行，為兩造所
      明知，上訴人戊○○既明知其無磁卡、鑰匙，以開啟大門自由通行，其豈會故
      意逗留現場而無端遭受禁錮於公司內部？此雖至愚亦不致為之！另上訴人戊○
      ○於發現被鎖無法離去時，其碰觸公司內部器具，以發警響而招來救援本屬常
      情，尚不得以戊○○所碰觸之警鈴為保險箱之警鈴，即臆測上訴人戊○○有何
      不法意圖，況案發現場在無保全磁卡及鑰匙開啟下，根本無法離開，已如前述
      ，上訴人戊○○焉會故意逗留現場遂行丙○○所臆測之不法行徑，而坐以待斃
      ？更有甚者，案發日，戊○○之胞姊即丁○○亦在史雲遜公司台中分公司所在
      大樓之管理室等候其妹戊○○下班，顯見上訴人戊○○全無逗留現場之動機，
      故被上訴人丙○○辯稱：其與甲○○於鎖門前曾巡視現場，查無人在辦公室內
      方鎖門離去，戊○○係故意逗留現場，顯違常情，自無可採。準此，被上訴人
      丙○○因過失行為，侵害上訴人戊○○自由權利，足堪認定。至被上訴人甲○
      ○乃史雲遜公司台中分公司職員，下班後並無鎖門義務，且戊○○遭誤鎖在公
      司內部，亦非甲○○造成，自無過失責任可言。又被上訴人丙○○抗辯下班鎖
      門乃其業務上正當行為，阻卻違法云云，惟查下班鎖門縱為丙○○之業務正當
      行為，亦難解其於鎖門之前，詳細查看是否有人在史雲遜公司台中分公司內部
      ，始鎖門之義務，豈可未經詳查即將戊○○鎖在公司內，是被上訴人丙○○此
      部分之抗辯，委無足取。又戊○○既無端遭鎖在史雲遜公司台中分公司內，難
      謂有何過失之有，是被上訴人丙○○抗辯戊○○與有過失，主張過失相抵云云
      ，顯有誤會。
（二）又查案發當日（即三十一日）上訴人丁○○本在史雲遜公司台中分公司所在大
      樓之管理室等侯上訴人戊○○，因久侯未遇經由管理員指示方上樓找人，丁○
      ○上樓找尋戊○○乙節，為兩造所不爭執，且經證人朱金山於檢察官偵訊中陳
      證甚明（詳參卷附台灣台中地方法院九十年度偵續字第一０八號卷十七頁、十
      八頁），堪信為真。上訴人戊○○主張被上訴人丙○○於上訴人戊○○觸動警
      鈴求救後到場，當場誣陷戊○○「竊盜」，並出言恐嚇「要續囚禁戊○○二十
      四小時」，丙○○並當場以戊○○竊盜為由當場將戊○○解僱，其後戊○○雖
      已離職，丙○○仍對外部及公司同事散佈戊○○係因竊取公司財產，素行不良
      ，被公司開除，致戊○○名譽受損等語。而上訴人丁○○亦主張：丁○○於同
      日下午五時許，到史雲遜公司辦公室所在之大樓外等侯戊○○，至下午五時十
      分許，因見戊○○未下樓經向管理員詢問後，管理員告知史雲遜公司台中分公
      司發生狀況，經以電話向史雲遜公司台中分公司查詢，被上訴人丙○○要求上
      訴人丁○○上樓，熟料丁○○一到現場，被上訴人丙○○即於不特定人前誣賴
      上訴人丁○○「把風」，見東窗事發，打電話探求消息以搭救同黨，同時「意
      圖搜丁○○之小錢包」，丙○○事後對外宣稱珮萍與戊○○為竊盜共犯，以損
      害丁○○之名譽等語，惟上情均為被上訴人史雲遜公司台中分公司、丙○○所
      否認，上訴人戊○○、丁○○二人就上開侵權行為之主張，自應負舉證責任。
  １、經本院調閱台灣台中地方法院檢署九十年度偵續字第一０八號偵查卷宗（內含
      八十八年度他字第二三二七號卷宗、八十八年度偵字第七一四號卷宗），上訴
      人戊○○、丁○○於偵訊中所舉案發時到場之證人保全人員趙正雄、員警莊聰
      敏、黃政儀、大樓管理員朱金山等人於檢察官偵查中到庭結證：莊聰敏、黃政
      儀二人陳證：「（何以前往）接獲派出所通報，說該屋內有竊賊，是中興保全
      公司通報的，可能是他們打電話過來我們派出所。」、「（到達時看到什麼情
      形？）到達該公司時，戊○○坐在公司的沙發上，當時丙○○跟我們說是告訴
      人戊○○動辦公室保險櫃」、「（被上訴人即丙○○（下同）有無說戊○○要
      偷東西）她只是說下班時間還在裡面幹什麼，至於有無說戊○○要偷東西的話
      ，我們沒有印象。」、「（有無聽丙○○說戊○○是小偷）沒有印象想不起來
      了」、「（當時有無問被上訴人即丙○○發生何事）被上訴人（丙○○）說戊
      ○○動警鈴系統，包括一般警鈴及金庫警鈴」、「．．．有徵得他（即戊○○
      ）同意來看皮包，因為被上訴人說戊○○有動保險櫃，所以我們才看」等語（
      詳參上開八十八年度他字第二三二七號卷第七至十一頁）；證人朱金山則證稱
      ：「（你有無到七樓史雲遜公司）沒有，警察上去後，有訪客下來討論說有警
      察在七樓，因當時只有我一個人在管理室無法離開，也沒有向我說何事，所以
      我沒有上樓」、「你當時有無聽到或看到丙○○說他員工是小偷要囚禁他二十
      四小時，並檢查他們二人皮包）均沒有，我沒有上樓，也沒有看到沒聽到」等
      語（詳參上開九十年度偵續字第一０八號偵查卷宗第十七、十八頁）；證人趙
      正雄亦證稱：「（八十八年七月三十一日你幾點到該公司）印象中只記得當天
      防盜器材有異常訊號，所以有三人先到該大樓，楊禮民先到、我跟著到，我們
      先在大門口，沒有鑰匙，無法進入，請管制中心通知住戶來開門，丙○○就來
      開門，我們一起進去，只知內有一女員工在裡面，我們就簡單會同住戶處理，
      發現是僱主及員工關係，我們就離開了」、「（你有聽到丙○○說他的員工是
      小偷）忘記了，太久了」、「（有無聽到丙○○說要把她禁在裡面，丁○○在
      把風）不知道」、「（你有無看見丙○○要檢查他員工皮包）忘記了」等語（
      詳參上開九十年度偵續字第一０八號偵查卷宗第十七、十八頁），按依上開到
      場與聞之證人趙正雄、莊聰敏、黃政儀、朱金山等人之證詞，均無人陳述有聽
      聞被上訴人丙○○有指摘戊○○「竊盜」及恐嚇犯行與指摘原告丁○○為盜「
      把風」之事實，尚難僅憑上訴人戊○○、丁○○片面之主張即認被上訴人丙○
      ○、於案發當日有毀損上訴人二人名譽侵犯自由之情事。抑有進者，上訴人戊
      ○○、丁○○告訴丙○○因本案涉犯妨害自由、恐嚇、公然侮辱、誹謗等罪嫌
      云云，迭經台灣台中地方法院檢察署檢察官不起訴處分確定在案，已如前述，
      益證丙○○並無丁○○、丁○○指訴之情節至明。
  ２、又上訴人戊○○、丁○○二人就被上訴人丙○○事後對外部及公司同事散佈戊
      ○○係因竊取公司財產，素行不良，被公司開除，致戊○○名譽受損等語。及
      事後對外宣稱丁○○與戊○○為竊盜共犯，以損害丁○○之名譽等事實，固提
      出被上訴人史雲遜公司台中分公司委請律師函覆上訴人戊○○、丁○○之八八
      國際字第０八六二號律師函（見原審卷第七二至七六頁），而主張被上訴人史
      雲遜公司台中分公司、丙○○有對外毀損其等名譽云云，惟查：上訴人戊○○
      於原審起訴狀自承伊於案發當日，遭人鎖在史雲遜公司台中分公司時，曾觸動
      公司之警鈴，以期引起外界注意並施以援手（見原審卷第七頁），則被上訴人
      史雲遜公司台中分公司及丙○○因警鈴觸動而「合理之懷疑」上訴人戊○○有
      不法意圖，並故意逗留現場，亦屬人之常情。是卷附之上開律師函，依函文所
      載僅係被上訴人史雲遜公司台中分公司主觀臆測案發情節，並無「故意」誣指
      戊○○涉竊盜犯嫌，更非被上訴人丙○○之意思表示，尚難憑該函記載即逕認
      被上訴人史雲遜公司台中分公司、丙○○等，事後有何毀損上訴人戊○○、丁
      ○○二人名譽之行為。上訴人戊○○、丁○○二人既無法舉證證明被上訴人史
      雲遜公司台中分公司及丙○○事後有對外指摘上訴人戊○○、丁○○二人共犯
      盜竊行為之行為，上訴人戊○○、丁○○二人主張被上訴人史雲遜公司台中分
      公司及丙○○有毀損名譽之侵權行為，自無可採。
  ３、準此，上訴人戊○○、丁○○二人既無法舉證證明被上訴人史雲遜公司台中分
      公司、丙○○有上訴人戊○○、丁○○二人所指侵害名譽及恐嚇之行為，上訴
      人戊○○、丁○○二人主張基於侵權行為損害賠償請求權之法律關係請求被上
      訴人史雲遜公司台中分公司、丙○○、甲○○三人負連帶賠償之責，於法無據
      。
（三）按不法侵害他人自由，被害人雖非財產上之損害亦得請求賠償相當之金額。又
      按受僱人因執行職務，不法侵害他人之權利者，由僱佣人與行為連帶負責損害
      賠償責任。民法第一百九十五條、第一百八十八條一項前段分別定有明文。本
      件被上訴人丙○○於八十八年七月三十一日案發當日，於執行上鎖公司大門職
      務時，疏未注意上訴人戊○○尚未離去，即將公司大門鎖上，致上訴人戊○○
      被鎖而喪失行動自由，被上訴人丙○○有過失侵害上訴人戊○○自由權之行為
      ，自可認定，是上訴人主張被上訴人丙○○自應與僱主被上訴人史雲遜公司台
      中分公司就該侵權行為，對上訴人戊○○應負連帶損害賠償責任，即屬可採。
      又上訴人戊○○無端受困行動自由遭限，其精神自受有痛苦。又上訴人戊○○
      擔任美髮師、國立台中商專附設商專進修畢業之教育程度，有上訴人戊○○所
      提之技術檢定合格證書、畢業經書各一份在卷可參，而被上訴人丙○○擔任史
      雲遜公司台中分公司經理，為兩造所不爭執，原法院審酌兩造之身分、地位、
      職業、教育程度、經濟狀況與上訴人戊○○所受痛苦之程度等一切情況，認上
      訴人戊○○請求參拾萬元，嫌屬過高，應予核減為參萬元，尚屬公允。至被上
      訴人史雲遜公司台中分公司、丙○○就此部分之上訴，則無理由。
三、綜上，本件被上訴人丙○○與史雲遜公司就丙○○誤鎖上訴人戊○○之過失侵權
    行為，應對上訴人戊○○負連帶賠償責任，從而，上訴人戊○○依侵權行為損害
    賠償請求權，請求被上訴人丙○○與史雲遜公司台中分公司再連帶給付非財產上
    損失參萬元，為有理由，應予准許；逾此部分之請求，為無理由，應予駁回。另
    上訴人戊○○、丁○○二人既無法舉證證明被上訴人史雲遜公司台中分公司、丙
    ○○、甲○○等，有何故意侵害戊○○自由權利，或毀損上訴人戊○○、丁○○
    二名譽之侵權行為，則上訴人戊○○、丁○○二人就此部分，依侵權行為損害賠
    償請求權，請求被上訴人史雲遜公司台中分公司、丙○○、甲○○連帶賠戊○○
    二十九萬九千九百九十九元；及連帶賠償丁○○一元部分，超逾上開應予准許部
    分，均為無理由，應予駁回。是原審如上述認定及判決，經核於法並無不合。
伍、綜上所述，原審如上述判決，經核並無違誤。兩造各就其敗訴部分上訴，指摘原
    判決不當，求予廢棄改判，為無理由，均應駁回兩造之上訴。
陸、本件事證已臻明確，兩造其餘攻擊或防禦方法及所提證據，均與本院心證之形成
    及判決結果，不生影響，爰不一一再加以論述，併此明．
柒、據上論結，本件兩造之上訴，均為無理由，依民事訴訟法第四百四十九條第一項
    、第七十八條、第八十五條第一項前段，判決如主文。
中      華      民      國    九十二    年      一      月      八      日
~B1民事第六庭審判長法  官  吳火川
~B2                法  官  饒鴻鵬
~B3                法  官  陳繼先
右為正本係照原本作成。
不得上訴。
~B                書記官  劉建智
中      華      民      國    九十二    年      一      月      九      日
                                                                        Ｂ


司法院資訊處製作；財團法人民間司法改革基金會備份。
